臺灣苗栗地方法院民事判決　　　　　　 96年度苗簡字第324號
原　　　告　丙○○
被　　　告　乙○○
訴訟代理人　丁○○
上列當事人間請求損害賠償事件，本院於民國96年12月14日言詞
辯論終結，判決如下：
    主 　　 文
原告之訴駁回。
訴訟費用新臺幣貳仟柒佰肆拾捌元由原告負擔。
    事實及理由
一、本件原告起訴主張：被告原係越南籍人，因與我國籍人士結
    婚而以依親名義來台，並因工作關係而與原告成為同事，被
    告因見原告達適婚年齡仍無對象，即向原告表示可以介紹越
    南女子與原告結婚，並以新臺幣（下同）23萬元為結婚包套
    費用（包括介紹越南新娘與原告結婚、辦理越南新娘來台事
    宜），且於民國95年2 月1 日簽立切結書，約定被告將為原
    告介紹越南女子為結婚對象，收取原告23萬元，如即日起至
    8 個月內越南女子未來台，或來台越南女子與當初越南辦理
    結婚公證不同人，則必須返還原告18萬元，詎被告收受原告
    交付之23萬元後，雖於95年2 月間陪同原告前往越南，與1
    名越南女子結婚，然於同年7 月被告應陪同原告前往越南官
    方面談時，竟以其需換發國民身分證為由，不能陪同原告前
    往越南，致原告隻身前往越南，因不會越語，無法與該結婚
    之越南女子溝通而面談失敗，下次面談則需等待6 個月之後
    ，屆時已逾被告切結書所約定使該越南女子於8 個月內來台
    之期限，爰依兩造簽定切結書之約定，請求被告應給付原告
    18萬元等語。
二、被告則以：原告拿切結書給伊簽名時，雖然有告訴伊8 個月
    的期限，但伊不答應，要求原告將期限改成自面試通過後8
    個月，原告也答應伊會更改，伊認為原告很老實，又是同事
    才會先簽名，而面試既尚未通過，伊並不需要返還18萬元，
    況且原告於訴訟進行中，曾透過友人戊○○向伊表示需要伊
    的居留證，如果將居留證寄給原告，原告與伊的糾紛就算了
    ，原告會撤銷告訴，而伊已依約將居留證寄給原告，原告卻
    仍未撤銷等語。並聲明：請求駁回原告之訴。
三、原告主張其於95年2 月1 日與被告簽立切結書，約定被告將
    為原告介紹越南女子為結婚對象，收取原告23萬元，如即日
    起至8 個月內越南女子未來台，或來台越南女子與當初越南
    辦理結婚公證不同人，則必須返還原告18萬元，被告於簽立
    切結書後之95年2 月間，陪同原告前往越南，與1 名越南女
    子結婚，並辦妥結婚登記，然因95年7 月份之面試未通過，
    致該名越南女子於切結書到期之95年10月份，仍未能來台等
    情，已據原告提出切結書1 紙為證，且為被告所不爭執，堪
    信原告此部分之主張為真實。
四、原告另主張被告依切結書之約定應給付原告18萬元乙節，則
    為被告所否認，並以前揭情辭置辯，是本件兩造主要之爭執
    點在於：兩造是否約定變更履行期間，而履行期限尚未屆至
    ？原告是否有同意拋棄其請求？茲分述如下：
  (一)證人即兩造之同事戊○○於本院審理時到庭結證稱：95年2
    月中旬左右，伊曾與原告、被告共同前往越南，當時伊曾看
    過兩造簽立之切結書，伊覺得時間約定在結婚8 個月後不妥
    ，因為尚有面談，最好是約定在面試通過後較妥當，被告嗣
    後有找原告商量，將日期更改為面談通過後起算8 個月，原
    告當時也有答應，並表示回國後會更改等語（見本院卷第63
    、64頁），核與其於原告告訴被告侵占等刑事案件警詢時證
    述之情節相符（見臺灣苗栗地方法院檢察署95年度偵字第61
    44號偵查卷第27-29 頁）；參以證人戊○○與兩造均曾是同
    事關係，應無甘冒偽證之罪責而迴護被告之理。是以，被告
    前揭辯稱：兩造已約定將切結書記載之履行期間更改為自面
    試通過後8 個月乙情，並非子虛，則原告既自承其於96年6
    月5 日始通過越南官方之面試等情（見本院卷第73頁），依
    此計算履行期間，期間尚未屆至，其告自無依據切結書之約
    定請求被告返還18萬元之可能。
  (二)再者，被告抗辯：原告於本件訴訟進行中，曾透過兩造共同
    之友人甲○○、戊○○與其聯絡，表示如將居留證交予原告
    ，兩造間之糾紛就到此為止，原告會撤銷訴訟，而其已依照
    原告之要求將居留證交予原告等情，已具提其出兩造錄音譯
    文及錄音光碟各1 份為證，並經證人甲○○、戊○○到庭證
    述明確（見本院卷第65、68頁），且為原告所不否認，則被
    告既履行原告要求之條件，本於誠信，原告應將其與被告間
    之訴訟撤回（撤銷）。惟原告並未履行，並以：其與被告約
    定撤銷的僅有刑事訴訟部分，不包括民事訴訟，刑事訴訟部
    分，已經臺灣高等法院臺中分院檢察署駁回再議確定，無需
    撤回，民事訴訟部分仍然要繼續訴訟云云抗辯。然查，觀之
    被告提出之錄音譯文內容，原告係向被告表示「妳現在幫我
    ，我們的事情就到此為止」、「妳馬上幫我傳，然後... 反
    正下次開庭我就直接撤銷了」，並無原告所述僅有向被告表
    示撤銷刑事部分訴訟之內容；況且，居中聯繫之證人甲○○
    、戊○○亦均證稱：原告表示被告幫他傳真證件，兩人之糾
    紛就告一段落，他會撤銷等語（見本院卷第65、68頁），足
    見原告陳稱：伊僅與被告約定撤銷刑事訴訟部分，不包括民
    事訴訟部分云云，顯與事實不符，難以憑採。參以，原告就
    其告訴被告侵占等案件向臺灣高等法院臺中分院檢察署聲請
    再議，已於96年6 月13日經該署駁回再議確定，原告並於96
    年6 月20日收受該駁回之處分書等情，業經本院依職權調取
    該署96年度上聲議字第1054號案卷核閱無訛，原告既表示其
    係於96年7 月初左右向與被告取得電話聯繫（見本院卷第60
    頁），則其與被告聯繫時應已知悉其向臺灣高等法院臺中分
    院檢察署聲請再議部分業經駁回確定，其復向被告表示下次
    開庭時會撤銷等語，衡情應不可能係指刑事再議部分，益徵
    原告前揭辯稱：其與被告約定撤銷的僅有刑事訴訟部分，不
    包括民事訴訟云云，實無足採。原告既已允諾被告履行其要
    求之條件後，兩造之紛爭即到此為止，而被告復已依其條件
    履行，堪認原告已拋棄其請求權，自不得再向被告請求。
五、綜上所述，系爭切結書之履行期限，既尚未屆至，而被告復
    已達成原告拋棄其請求權之條件，原告依切結書之約定請求
    被告給付18萬元，自無理由，應予駁回。
六、本件判決基礎已臻明確，兩造其餘陳述及攻擊防禦方法經本
    院斟酌後認均不影響判決之結果，爰不再逐一詳予論述，附
    此敘明。
七、末按法院為終局判決時，應依職權為訴訟費用之裁判；又訴
    訟費用，由敗訴之當事人負擔，民事訴訟法第87條第1項 、
    第78條分別定有明文。查本件訴訟費用額為第一審裁判費2,
    210 元，證人戊○○旅費538 元、合計2,748 元，爰命由敗
    訴之原告負擔。
八、結論：原告之訴為無理由，依民事訴訟法第78條、第87條第
    1 項，判決如主文。
中　　華　　民　　國　　96　　年　　12　　月　　28　　日
                  民事庭法　官　林佩儒
以上正本係照原本作成
如對本判決上訴，須於判決送達後20日內向本院提出上訴狀
                        書記官　葉俊宏
中　　華　　民　　國　　96　　年　　12　　月　　28　　日
